【裁判字號】    99,訴,1691
【裁判日期】    990831
【裁判案由】    殺人未遂
【裁判全文】
臺灣臺中地方法院刑事判決              99年度訴字第1691號
公  訴  人  臺灣臺中地方法院檢察署檢察官
被      告  甲○○○ ○○○○.
指定辯護人  黃紫芝律師
上列被告因殺人未遂案件，經檢察官提起公訴（99年度偵緝字第
1111號），本院判決如下：
    主    文
甲○○○ ○○○○ ○○○ （范春山）犯殺人未遂罪，處有期徒刑伍年貳月
，並於刑之執行完畢或赦免後，驅逐出境。
    犯罪事實
一、甲○○○ ○○○○ ○○○ （范春山，下稱范春山）於民國98年11月21
    日21時許，在臺中縣龍井鄉○○村○○路○ 段128 號越南小
    吃部內，因先前即與同是越南籍勞工之TRAN VAN GIANG（陳
    文江，下稱陳文江）有過爭執，此次於上開地點飲酒時，再
    因細故與陳文江發生爭吵，范春山遂心生不滿，其可預見持
    水果刀朝人體之右後背、右頸部等重要部位由上往下猛力刺
    入，可能造成人體內部器官受傷直接導致死亡，或失血過多
    而致生死亡之結果，竟仍基於殺人之不確定故意，自上開小
    吃部內取出客觀上足以對人之生命、身體、安全構成威脅，
    具有危險性可供兇器使用之水果刀1 把，自陳文江背後接續
    朝陳文江之右後背及右頸部由上往下猛刺2 刀（起訴書認范
    春山係朝陳文江之肩膀及後胸猛刺，容有誤會，應予更正）
    ，致陳文江受有右後胸穿刺傷併第8 肋間動脈斷裂、右下肺
    葉穿刺傷併血胸、右側頸部穿刺傷併內頸靜脈裂傷等傷害，
    范春山行兇後，即將上開水果刀丟棄於不詳地點後逃逸，經
    在場客人緊急將陳文江送醫急救，始未造成死亡之結果。
二、案經臺中縣警察局烏日分局報告臺灣臺中地方法院檢察署檢
    察官偵查起訴。
    理    由
壹、證據能力部分：
    按被告以外之人於審判外之陳述，雖不符刑事訴訟法第159
    條之1 至第159 條之4 之規定，而經當事人於審判程序同意
    作為證據，法院審酌該言詞陳述或書面陳述作成時之情況，
    認為適當者，亦得為證據。當事人、代理人或辯護人於法院
    調查證據時，知有第159 條第1 項不得為證據之情形，而未
    於言詞辯論終結前聲明異議者，視為有前項之同意，刑事訴
    訟法第159 條之5 定有明文。查本案全部卷證資料，公訴人
    、被告及其辯護人均不爭執其證據能力（見本院卷第32頁反
    面），本院審酌上開證據資料製作時之情況，尚無違法不當
    及證明力明顯過低之瑕疵，亦認為以之作為證據應屬適當，
    是本判決後述所引用之證據均具有證據能力。
貳、實體部分：
一、前揭犯罪事實，業據被告范春山於本院審理時坦承不諱（見
    本院卷第31頁反面、第45頁反面），核與證人即被害人陳文
    江、證人即越南小吃店老闆林軒緯、證人即與被告范春山一
    同在上開越南小吃店飲酒之陳清錡、證人即與陳文江一同在
    上開越南小吃店飲酒之LE NGOL BA（黎玉寶）於警詢及偵查
    中證述之情節相符（見警卷第5 、9 、12、15、18頁、偵卷
    第6 、7 頁）。而陳文江受有右後胸穿刺傷併第8 肋間動脈
    斷裂、右下肺葉穿刺傷併血胸、右側頸部穿刺傷併內頸靜脈
    裂傷等傷害，經送醫始倖免於死之事實，亦有光田綜合醫院
    診斷證明書及出院病歷摘要、手術記錄單在卷可稽（見偵卷
    第18至20頁）；此外並有刑案現場測繪圖、現場照片、臺中
    縣龍井鄉調解委員會98年12月9 日98刑調字第376 號調解書
    、范春山外勞居留資料查詢－明細內容顯示畫面在卷可考（
    見警卷第23至26頁、偵卷第17頁、偵緝卷第16頁）。足見被
    告之自白與事實相符，堪予採信。
二、按被告范春山持以殺害被害人陳文江之水果刀，雖未扣案，
    然觀諸被告自行繪製之前開水果刀，其刀刃長度約12公分（
    見本院卷第10頁），足見該水果刀係屬尖銳刀器無訛，將之
    朝人的右後背及右頸部等人體重要部位由上往下猛力刺入，
    將會嚴重傷及人體器官直接導致死亡，或因失血過多而致生
    死亡之結果，此為依一般人智識生活經驗所能知悉之事。被
    告范春山為年25歲心智正常之成年人，對此自可預見其發生
    ，然被告范春山竟仍持上開尖銳之水果刀，趁陳文江無從防
    備之際，自陳文江之背後由上往下接續用力猛刺陳文江之右
    後背及右頸部等要害各1 刀（據被害人陳文江於警詢陳稱：
    被告係持刀由伊右後背先刺第1 刀，第2 刀刺伊右頸部─見
    警卷第6 頁，是檢察官起訴書認被告係朝陳文江之「肩膀及
    後胸」猛刺云云，容有誤會，應予更正如前），致陳文江因
    而受有右後胸穿刺傷併第8 肋間動脈斷裂、右下肺葉穿刺傷
    併血胸、右側頸部穿刺傷併內頸靜脈裂傷等傷害。足見本件
    縱發生陳文江死亡之結果，亦不違背被告之本意，被告具有
    殺人之不確定故意甚明。
三、綜上所述，本案事證明確，被告之犯行，洵堪認定，應依法
    論科。
參、論罪科刑之理由：
一、核被告所為，係犯刑法第271 條第2 項、第1 項之殺人未遂
    罪。被告范春山基於同一殺害陳文江之不確定故意，於同一
    地點緊接行兇，雖有2 次持刀猛刺之殺人動作，惟其性質上
    僅係侵害同一法益，且各行為之獨立性極為薄弱，依一般社
    會健全觀念，在時間差距上，難以強行分開，自應視為數個
    舉動之接續施行，而為接續犯，應僅論以包括一罪。
二、被告已著手於殺人行為之實行，而未發生死亡之結果，爰依
    未遂犯之規定，減輕其刑。
三、審酌被告僅因曾與陳文江發生摩擦細故，嗣於前揭時地與陳
    文江再次見面時，竟於爭吵後即持水果刀刺殺陳文江，嚴重
    侵害他人之生命權，危害社會治安至鉅，行為殊值可議，犯
    罪情節實屬重大。惟兼衡被告於案發前有飲酒，致其行為衝
    動難控，且被告於陳文江遭其刺殺而逃出店外後，並未繼續
    對其追殺；嗣後復在臺灣工廠老闆之協助下，與陳文江達成
    和解，賠償其新臺幣15萬元；暨被告犯罪之動機、手段、前
    無任何犯罪紀錄之品行、被告係越南籍外籍勞工，離鄉背井
    至臺灣工作賺錢之生活狀況、國中畢業之智識程度、所生之
    危害等一切情狀，量處如主文所示之刑。又被告為越南籍之
    外國人，其受本件有期徒刑以上刑之宣告，爰依刑法第95條
    規定，併宣告於刑之執行完畢或赦免後，驅逐出境。另被告
    之指定辯護人雖為被告辯稱：本件請依刑法第59條規定，酌
    量減輕其刑云云，然衡諸被告前揭犯罪情節，被告所為尚難
    認客觀上足以引起一般人之同情而顯可憫恕，爰不依刑法第
    59條酌減其刑，併此說明。
四、至被告持以刺殺陳文江之水果刀1 把，雖係供被告犯本件殺
    人未遂罪所用之物，惟未經扣案；且據被告供稱：該把水果
    刀係其在案發之越南小吃店內拿取的等語（見本院卷第8 頁
    ），此外復無積極證據足認上開水果刀係被告所有，爰不予
    宣告沒收，附此敘明。
據上論斷，應依刑事訴訟法第299 條第1 項前段，刑法第271 條
第2 項、第1 項、第25條第2 項、第95條，判決如主文。
本案經檢察官廖聖民到庭執行職務。
中    華    民    國    99    年    8     月    31    日
                  刑事第二庭  審判長法  官  曾佩琦
                                    法  官  鍾堯航
                                    法  官  黃佩韻
以上正本證明與原本無異。
如不服本判決，應於收受判決後10日內向本院提出上訴書狀，並
應敘述具體理由；其未敘述上訴理由者，應於上訴期間屆滿後20
日內向本院補提理由書（均須按他造當事人之人數附繕本）「切
勿逕送上級法院」。
告訴人或被害人對於判決如有不服具備理由請求檢察官上訴者，
其上訴期間之計算係以檢察官收受判決正本之日期為準。
                                    書記官  林柏名
中    華    民    國    99    年    8     月    31    日
殺人者，處死刑、無期徒刑或10年以上有期徒刑。
前項之未遂犯罰之。
預備犯第1項之罪者，處2年以下有期徒刑。

司法院資訊處製作；財團法人民間司法改革基金會備份。
